臺灣高雄地方法院刑事判決　　　　　　 96年度簡上字第627號
上　訴　人　臺灣高雄地方法院檢察署檢察官
上　訴　人
即　被　告　丁○○
　　　　　　庚○○
　　　　　　丙○○
共　　　同
選任辯護人　王叡齡律師
　　　　　　陳建誌律師
　　　　　　黃見志律師
上列上訴人因傷害案件，不服本院高雄簡易庭96年度簡字第1310
號中華民國96年5 月28日第一審刑事簡易判決（臺灣高雄地方法
院檢察署檢察官聲請簡易判決處刑案號：95年度偵字第31631 號
），提起上訴，本院管轄之第二審合議庭判決如下：
    主  文
原判決撤銷。
丁○○、庚○○、丙○○共同傷害人之身體，各處拘役參拾日，
如易科罰金，均以新臺幣壹仟元折算壹日。均各減為拘役拾伍日
，如易科罰金，均以新臺幣壹仟元折算壹日。
    事  實
一、庚○○與丁○○係夫妻，丙○○係庚○○之大嫂，庚○○、
    丁○○、丙○○3人與甲○○○均係在高雄市○○區○○路
    與實踐路口處擺攤販賣蔥蛋餅營業，雙方久因生意競爭而有
    嫌隙。於民國95年9 月13日晚上8 時許，在前揭擺攤營業處
    所，雙方再因生意競爭發生爭執，詎庚○○、丁○○、丙○○3 人竟基於共同傷害人身體之犯意聯絡，丁○○先徒手將
    甲○○○推倒在地，丙○○接續手持鐵夾子1 把打甲○○○
    右手，庚○○、丁○○、丙○○3 人接續共同毆打甲○○○
    頭部及手部，致甲○○○因而受有胸部打撲挫傷、胸右乳、
    上胸部挫傷紅腫12.5×11.5公分、右前臂挫傷紅腫14.5×
    4.5 公分等傷勢。
二、案經甲○○○訴由高雄市政府警察局左營分局移請臺灣高雄
    地方法院檢察署檢察官偵查並聲請依簡易判決處刑。
    理  由
壹、程序方面（證據能力之判斷）
一、證人甲○○○、戊○○之警詢、檢察事務官詢問陳述，無證
    據能力：
    按被告以外之人於審判外之言詞或書面陳述，除法律有規定
    者外，不得作為證據。被告以外之人於檢察事務官、司法警
    察官或司法警察調查中所為之陳述，與審判中不符時，其先
    前之陳述具有較可信之特別情況，且為證明犯罪事實存否所
    必要者，得為證據。刑事訴訟法第159 條第1 項、第159 條
    之2 分別定有明文。證人即告訴人甲○○○於警詢、檢察事
    務官詢問時之陳述；證人戊○○於檢察事務官詢問時之陳述
    ，均屬被告以外之人於審判外之陳述，本無證據能力，且其
    等於本院審理中以證人身份具結後，所為證述內容與其等於
    警詢、檢察事務官詢問時所為陳述並無不符，既經上訴人即
    被告丁○○、庚○○、丙○○及選任辯護人於本院準備程序
    、審理中爭執其證據能力，依上開刑事訴訟法第159 條之2
    之規定，應由本院宣告無證據能力。
二、證人戊○○於偵查中之證述，有證據能力按被告以外之人於
    偵查中向檢察官所為之陳述，除顯有不可信之情況者外，得
    為證據，同法第159 條之1 第2 項亦有明文。此因檢察官與
    法官同為司法官署，且檢察官代表國家偵查犯罪，依法有訊
    問被告、證人及鑑定人之權力，依法亦對被告有利不利之情
    形均應注意，是以，被告以外之人前於偵查中已具結而為陳
    述，除顯有不可信之情況之理由外，該證人於偵查中之陳述
    ，自得作為證據。經查，證人戊○○於偵查中所為陳述，雖
    係被告以外之人於審判外之言詞陳述，原不具證據能力，惟
    其於偵查中向檢察官所為之陳述，已經依法具結，本院審酌
    其陳述時之外在環境及陳述內容對於上訴人即被告3 人有無
    傷害犯行，具相當之關聯性，並無顯不可信之情況，揆諸上
    開說明，應認上開證人於偵查中向檢察官所為之陳述，得為
    證據，具有證據能力。
三、末按，被告以外之人於審判外之陳述，雖不符前4 條之規定
    ，而經當事人於審判程序同意作為證據，法院審酌該言詞陳
    述或書面陳述作成時之情況，認為適當者，亦得為證據。當
    事人、代理人或辯護人於法院調查證據時，知有第159 條第
    1 項不得為證據之情形，而未於言詞辯論終結前聲明異議者
    ，視為有前項之同意，刑事訴訟法第159 條之5 第1 項、第
    2 項亦定有明文。本案其餘檢察官於起訴書引用之書面證據
    ，經審判長提示並告以要旨後，上訴人即被告等、選任辯護
    人均知悉該等書面陳述係審判外之書面證據，均未於言詞辯
    論終結前表示異議，本院審酌上開證據作成時之情況，認為
    適當，依刑事訴訟法第159 條之5 第1 項、第2 項規定，應
    有證據能力。
貳、實體方面
一、訊據上訴人即被告丁○○、庚○○、丙○○固均承認有於上
    揭時地與告訴人因故發生爭執，但均矢口否認有動手毆打告
    訴人之行為，均辯稱：沒有毆打告訴人云云。惟查：前開犯
    罪事實除據證人甲○○○在本院證稱：95年9 月13日晚間，
    因為賣蔥蛋餅，在擺攤的地方與上訴人即被告3 人發生糾紛
    ，結果被庚○○推打伊之胸部還有手，丁○○推伊跌倒，丙○○是拿夾子打等語，及證人戊○○在偵查中結證稱：95年
    9 月13日晚上約8 時許，看到1 男2 女毆打告訴人，人不認
    識，但若有看到人，應該可以認得出來，有1 （個）女的拿
    夾子打告訴人，雙方起衝突，罵來罵去很大聲，有看到1（
    個）女的將告訴人推倒在地，3 人一起打告訴人，當時伊在
    馬路對面，買東西出來要騎機車回家時看到他們3 人打人，
    離開時，告訴人還坐在地上，還是有聽到雙方吵架很大聲等
    語；在本院證稱：95年9 月13日晚上剛好從福利站買東西出
    來約8 點多，隔1 條馬路，看到告訴人與上訴人即被告3 人
    打在一起，有人用手有人用夾子，告訴人被推倒在地上，但
    不記得拿夾子的是男生還是女生等語在卷，並有告訴人驗傷
    診斷書在卷可稽，是上訴人即被告3 人於前開時地共同毆打
    告訴人，致告訴人受有胸部打撲挫傷、胸右乳、上胸部挫傷
    紅腫12.5×11.5公分、右前臂挫傷紅腫14.5×4.5 公分等傷
    勢之情，可以認定。
二、上訴人即被告3 人及共同選任辯護人雖以：證人戊○○三番
    四次出面在他案為告訴人之子方俊信及姊姊邱敏玲、邱敏玲
    之子邱宗賢案中擔任證人，猶如職業證人，經驗法則上顯屬
    不可能，其證言顯不實在等語置辯，並提出臺灣高雄地方法
    院檢察署檢察官95年度偵字第18091 號聲請簡易判決處刑書
    、本院93 年 度交易字第233 號刑事判決以佐其說。惟，前
    開聲請簡易判決處刑書、刑事判決，僅得證明，證人戊○○
    確實曾經在告訴人之子方俊信，告訴人之姊、外甥邱敏玲、
    邱宗賢告訴他人過失傷害案件中擔任證人之事實，但不能據
    以為上訴人即被告3 人及共同選任辯護人主張之證人戊○○
    在本案案發時未在場，係與告訴人勾串而在本案做虛偽證言
    之認定。再，綜觀告訴人歷次在警詢、檢察事務官，乃至本
    院就遭上訴人即被告3 人共同毆打之具體情節，均能明確指
    出：上訴人即被告丙○○持煎蛋餅之鐵夾（或稱夾子）打伊
    ，上訴人即被告丁○○出手推伊等語，倘證人戊○○有上訴
    人即被告3 人、共同選任辯護人所指，事先與告訴人勾串之
    情，則在偵查中、本院審理中出面作證，理應附和告訴人指
    述內容，具體指明各上訴人即被告動手情節，以彰顯證言之
    證明力，而非如前開偵查中，僅能指出1 男2 女共同毆打，
    1 名女子推倒告訴人、1 名女子用夾子打告訴人；甚而在本
    院審理中陳稱：有人用手，有人用夾子，告訴人被推倒在地
    ，持夾子之人是男是女不記得等語。
三、證人己○○、A1經上訴人即被告聲請傳喚到院，雖證人己○○證稱：告訴人從伊攤位罵到上訴人即被告3 人的攤位，用
    礦泉水丟上訴人即被告庚○○，上訴人即被告3 人沒有過去
    打告訴人，上訴人即被告庚○○、丁○○就攔著告訴人，上
    訴人即被告丙○○也是攔著告訴人不讓告訴人打上訴人即被
    告庚○○，上訴人即被告3 人都沒有罵告訴人，只有說好了
    好了等語；證人A1陳稱：告訴人罵上訴人即被告丁○○，就
    一直罵，上訴人即被告丁○○不理告訴人，告訴人就很生氣
    拿礦泉水丟上訴人即被告庚○○，之後告訴人與上訴人即被
    告3 人就發生爭吵，之後上訴人即被告庚○○就走了，上訴
    人即被告丁○○、丙○○還留著，告訴人在那邊一直罵，罵
    到高興就走回攤位做生意等語，惟細繹前開2 證人證述情節
    ，就上訴人即被告3 人是否有與告訴人發生爭吵一節，受僱
    上訴人即被告3 人在攤位幫忙包餅之證人己○○係陳稱：上
    訴人即被告3 人沒有罵告訴人，只有說好了、好了等語；工
    作地點在上訴人即被告3 人擺設對面，堅稱從告訴人跑到上
    訴人即被告3 人擺設攤位開罵起，一直注意整個過程，直到
    告訴人走回自己攤位為止之證人A1則陳稱：告訴人拿礦泉水
    丟上訴人即被告庚○○之後，告訴人就與上訴人即被告3 人
    發生爭吵等語，兩位證人在如前述之近距離、全程注意觀察
    的情況下，對於同一情節，證述內容竟截然矛盾，真實性已
    有容疑。
四、再，據證人即案發當日受理上訴人即被告庚○○、告訴人備
    案之員警乙○○到院證稱：上訴人即被告庚○○、告訴人先
    後前往左營派出所備案，告訴人是在上訴人即被告庚○○走
    後約20分鐘才來的，伊有告訴告訴人上訴人即被告庚○○來
    備案的事，告訴人的樣子很平常，沒有很生氣，上訴人即被
    告庚○○、告訴人備案歷時均約5 分鐘等語，及參照告訴人
    在本院自陳經營攤位在晚上10點多收攤，以及卷附高雄市政
    府警察局左營分局左營分駐所受理各類案件紀錄表、告訴人
    驗傷診斷書、告訴狀記載內容，告訴人係於95 年9月13日21
    時許去左營派出所備案，同日23時5 分許亦即收攤後，才前
    去請醫師驗傷，直到1 個多月之後，即95年10 月24 日，才
    具狀告訴，可見告訴人驗傷診斷書所載傷勢，並非因知悉上
    訴人即被告庚○○向警方備案，為圖使上訴人即被告3 人受
    到與事實不符之刑事訴追，出於虛偽製造而來。
五、又告訴人因於本件案發時，公然侮辱上訴人即被告3 人，及
    以礦泉水瓶丟砸上訴人即被告庚○○，致上訴人即被告庚○○左上臂受傷，為臺灣高雄地方法院檢察署檢察官聲請簡易
    判決處刑後，經本院判刑在案，有本院96年度簡字第1187號
    刑事判決書、國軍左營醫院附設民眾診療服務處出具之上訴
    人即被告庚○○診斷證明書等件可稽。上訴人即被告3 人亦
    均不爭執在案發時，有因生意競爭與告訴人發生爭執之情。
    雖上訴人即被告庚○○始終矢口否認有動手毆打告訴人，惟
    據其在本院自承：告訴人過來罵時，伊本來在自家攤位後面
    摘九層塔，因為告訴人一直罵上訴人即被告丁○○及伊，伊
    就瞪告訴人，會瞪告訴人是因為生氣，會生氣也是正常人的
    反應等語在卷。則上訴人即被告庚○○遭告訴人以言詞辱罵
    自己及妻子即上訴人即被告丁○○，尚且會因而生氣怒瞪告
    訴人，則在自家攤位，其妻丁○○、兄嫂丙○○在場之時，
    遭告訴人以礦泉水瓶砸打成傷，竟會忍氣吞聲，在爭端尚未
    平息之際，遺妻子、兄嫂不顧而先行離去，亦與常理相違。
六、綜據上述，上訴人即被告3 人前開辯解，證人己○○、A1在
    本院所為證述，既與客觀卷證資料不符，應分屬事後卸責、
    迴護之詞，均不可採。本案事證已臻明確，上訴人即被告3
    人共同傷害犯行，可以認定。
七、核上訴人即被告3 人所為，均係刑法第277 條第1 項之普通
    傷害罪。其等3 人間，有犯意聯絡及行為分擔，均應論以共
    同正犯。原審以上訴人即被告3 人所犯均事證明確，各予以
    論罪科刑，固非無見。惟查，上訴人即被告3 人犯罪時間均
    在中華民國96年4 月24日以前，所犯普通傷害罪，均合於減
    刑條例，原審未及依中華民國96年罪犯減刑條例規定予以減
    刑，容有未合。檢察官循告訴人請求認為原審量刑過輕；上
    訴人即上訴人即被告3 人則以未共同毆打告訴人，請均為無
    罪判決為由而分別提起上訴，雖均無理由，然因原判決既有
    前開可議之處，自應由本院予以撤銷改判。爰審酌上訴人即
    被告3 人不思以理性方式解決紛爭，竟與告訴人甲○○○發
    生爭執後即率爾毆打告訴人成傷，所為實屬不該，且犯後猶
    矢口否認犯行，態度不佳；惟念及其3 人均無前科，有臺灣
    高等法院被告前案紀錄表1 份在卷可按，素行良好，及其動
    機、手段、告訴人所受傷勢尚輕等一切情狀，分別量處如主
    文所示之刑，並考量本件上訴人即被告3 人之學歷、家庭經
    濟等情，分別諭知如主文所示之刑，及易科罰金之折算標準
    ，以為懲儆。至上訴人即被告丙○○持以實施傷害行為之鐵
    夾子1 支，雖係供其犯罪所用，惟既未扣案，且亦無證據證
    明係上訴人即被告等3 人所有，爰不予宣告沒收，附此敘明
    。本件上訴人即被告3 人犯罪時間，均在96年4 月24日以前
    ，合於中華民國96年犯減刑條例所定減刑條件，均應依該條
    例第2 條第1 項第3 款、第7 條規定，各減其宣告刑二分之
    一，並分別諭知宣告刑及減得之刑，及再諭知易科罰金之折
    算標準。
八、據上論斷，應依刑事訴訟法第455 條之1 第1 項、第3 項、
    第369 條第1 項前段、第364 條、第299 條第1 項前段，刑
    法第28條、第277 條第1 項、第41條第1 項前段，刑法施行
    法第1 條之1 ，中華民國96年罪犯減刑條例第2 條第1 項第
    3 款、第7 條，判決如主文。
本案經檢察官王邦安到庭執行職務。
中　　華　　民　　國　　96　　年　　12　　月　　11　　日
                刑事第六庭  審判長法　官  曾逸誠
                                  法  官  王  琁
                                  法  官  陳思睿
以上正本證明與原本無異。
不得上訴。
中　　華　　民　　國　　96　　年　　12　　月　　11　　日
　　　　　　　　　　　　　　　　　書記官  何慧娟
附錄本案判決論罪科刑法條：
中華民國刑法第277條
傷害人之身體或健康者，處 3 年以下有期徒刑、拘役或 1 千元
以下罰金。
犯前項之罪因而致人於死者，處無期徒刑或 7 年以上有期徒刑；
致重傷者，處3 年以上10年以下有期徒刑。
